臺灣板橋地方法院刑事判決　　　　　　　100年度智易字第6號
公　訴　人　臺灣板橋地方法院檢察署檢察官
被　　　告　周明淵
選任辯護人　阮皇運律師
　　　　　　李佩昌律師
上列被告因違反商標法案件，經檢察官提起公訴（99年度偵字第
24582號），本院判決如下：
    主  文
周明淵無罪。
    理  由
一、公訴意旨略以：被告周明淵係址設新北市○○區○○路一段
    一三○巷九號二樓安有限公司（下稱安公司）之負責人
    ，明知如附表所示「Kights Bridge 」之商標圖樣，係彥庭
    國際有限公司（址設：臺北縣三重市○○路○段六○九巷十
    號五樓之二，下稱彥庭公司）向經濟部智慧財產局申請註冊
    ，取得之商標權，指定使用於各種汗衫、背心、毛衣、襯衫
    、T 恤、西服、洋裝等商品，現仍在商標權期間內，未經告
    訴人彥庭公司之同意或授權，不得於同一或類似商品使用相
    同或近似之商標圖樣。詎周明淵竟基於侵害商標權之犯意，
    將其生產製造後於九十九年三月遭彥庭公司以品質不符合約
    規格退貨之上開標有「Kights Bridge 」商標之襯衫（貨號
    ：六○六F ○一三）、上衣（貨號：六○六F 二三）等商品
    （下稱本件商品），未將之加以銷毀，反而流入市場銷售，
    嗣因彥庭公司於市場上購得上開繡有「Kights Bridge 」商
    標圖樣之襯衫、繡有「Kights Bridge 」商標圖樣之上衣，
    始悉上情。應認被告涉嫌違反商標法第八十一條第一款於同
    一或類似商品使用相同商標罪嫌等語。
二、按犯罪事實應依證據認定之，無證據不得認定犯罪事實；又
    不能證明被告犯罪或行為不罰者，應諭知無罪之判決，刑事
    訴訟法第一百五十四條第二項及第三百零一條第一項分別定
    有明文。次按認定不利於被告之事實須依積極證據，苟積極
    證據不足為不利於被告事實之認定時，即應為有利被告之認
    定（最高法院三十年台上字第八一六號判例意旨參照）；檢
    察官對於起訴之犯罪事實，倘其所提出之證據，不足為被告
    有罪之積極證明，或其指出之證明方法，無從說服法院以形
    成被告有罪之心證，基於無罪推定之原則，自應為被告無罪
    判決之諭知（最高法院九十二年台上字第一二八號判例意旨
    參照）。
三、本件公訴人認被告涉犯商標法罪嫌，無非係以被告之供述、
    證人即告訴人彥庭公司之指述、商品買賣合約書、貨號六○
    六F ○一三襯衫、貨號六○六F 二三上衣之設計圖、商標註
    冊證、照片十三幀等件為其主要論據。訊據被告周明淵堅決
    否認涉有上揭違反商標法之犯行，辯稱：本件商品係安公
    司受彥庭公司委託製作，並經彥庭公司授權在商品上縫製上
    開商標圖樣，並非仿冒商標等語。經查：
（一）前揭「Kights Bridge 」商標圖樣，經彥庭公司向經濟部
      智慧財產局申請註冊，經核准取得指定使用於汗衫、背心
      、毛衣、襯衫、T 恤、西服、洋裝等商品之商標專用權，
      現仍於商標權期間內，有中華民國商標註冊證、經濟部智
      慧財產局商標資料檢索服務列印單（商標註冊號數即審定
      號為00000000號）各一紙在卷可按（見九十九年
      度他字第四八一六號偵查卷〔下稱偵卷一〕第七頁、九十
      九年度偵字第二四五八二號偵查卷〔下稱偵卷二〕第十五
      頁）。
（二）本件商品前係告訴人彥庭公司委託安公司製造，嗣因所
      製造之商品不符合約規格，遭彥庭公司於九十九年三月退
      貨，其後由被告交由不知情之友人王本源銷售等情，業經
      告訴代理人於檢察官偵查中陳稱：這些衣服是彥庭公司委
      託被告公司生產，因尺寸不對被退貨，被告係於合約存續
      期間在前揭衣服繡上商標，告訴人退貨後這些工作物所有
      權屬於被告等語在卷（見偵卷一第二十九頁、第三十頁）
      ，及安公司打版師兼聯絡人即證人陳美容、證人王本源
      於本院審理中具結證稱：被告於九十九年五月至七月間將
      遭告訴人退貨之上衣，剪掉吊卡、修碼、領標、洗標，寄
      給王本源放在門市銷售，但有部分洗標漏剪，經王本源銷
      售本件襯衫五件、棉T 六件，並致贈友人二件襯衫、一件
      棉T ，後來被告通知王本源將其餘商品均寄回給被告等語
      一致（見本院卷第四十八頁背面至第五十一頁），並有外
      發樣單一紙、彥庭公司外購單、彥庭公司KB女裝商品買賣
      合約書各二紙、本件商品照片等件附卷可查（見偵卷一第
      十六頁、第十七頁、第四十四頁、第四十八頁），復為被
      告所是認，從而此部分事實，亦堪認定。
（三）按商標法第八十一條第一款所謂之「於同一商品使用相同
      之註冊商標」，係指行為人在其製造之同一商品上所使用
      之商標圖樣，非原廠商所製作之商標圖樣，而係出於行為
      人之擅自仿冒者而言，故行為人必須有「仿冒他人商標之
      積極行為」始足當之，此有最高法院七十七年台上字第二
      五四二號判決可資參照。再按所謂真品與否，應以該商品
      是否為商標權人或其代工廠商生產線製造、生產之商品為
      考量，至於該商品是否已經通過商標權人或工廠之內部控
      管，既非外界自商品外觀所能察覺，應非所問。至於因此
      種瑕疵品外流所造成對商標專用權人之侵害，應視其外流
      之原因如盜賣、疏忽等分別處理，或為不罰，或為不罰之
      後行為，並無單獨再成立違反商標法之餘地，查本件遭告
      訴人退貨之上衣於生產時，既係經告訴人之同意將其商標
      使用於其上，則不論告訴人事後有無再同意販賣，均與商
      標法第八十一條所定「未得商標權人同意，於同一商品，
      使用相同之註冊商標」之要件不符，公訴意旨認本件商品
      係仿冒商標之商品，尚有誤會。是以告訴人先前既已同意
      被告之安公司於製造該等商品時將其商標圖樣使用於其
      上，業如前述，該等商品顯為真品，縱事後經告訴人退貨
      ，該等商品亦無不可附上商標權人之圖樣文字之問題。況
      觀諸本件彥庭公司KB女裝商品買賣合約書第一條第三點之
      內容，僅約定賣方提供之商品瑕疵能修補者，買方應要求
      退回修補；不能修補者，應要求另行交付無瑕疵之商品或
      經雙方協議折抵貨款或解除契約，至於經退貨之商品應如
      何處理，是否應予銷毀、得否轉賣、流出市面等節，俱未
      約定。且依證人陳美容於本院審理中亦具結證稱：本批商
      品係於九十九年一月三十一日出貨予告訴人，於同年三月
      八日遭退貨，經與告訴人公司倉管部門張慧玉小姐聯絡，
      部分商品告訴人願意讓安公司修補，其中本件襯衫（貨
      號：六○六F ○一三）部分因尺寸不合，告訴人拒收，上
      衣（貨號：六○六F 二三）部分因告訴人未提供蕾絲領子
      ，沒有完成，後來伊一直要找告訴人公司處理後續事宜，
      但設計部王小姐與倉管部張小姐都離職，告訴人公司其他
      人員也不願幫忙處理，且合約中完全沒有提到退貨商品及
      商品上商標之處理方式等語明確（見本院卷第四十八頁、
      第四十九頁），則不論本件商品係因尺寸不合或具產品瑕
      疵遭告訴人公司退貨，均不能改變該等商品於生產製造時
      係合法授權商品之事實，安公司於上開商品經退貨後所
      為之販售行為，自與未經商標權人授權同意而使用他人商
      標製造商品之侵害商標行為有別，安公司縱有違約情事
      ，亦屬應否負擔民事損害賠償責任之問題，而與商標法第
      八十一條第一款、第八十二條之犯行無涉。
（四）綜上所述，公訴人認被告涉嫌違反商標法所為舉證，尚不
      足以為不利被告之認定，即審酌本案所有之證據，其尚未
      達於通常一般之人均不致於有所懷疑，而得確實證明公訴
      人所指犯罪事實之程度，依嚴格證據之法則，尚不得遽以
      之即為不利於被告之認定；此外，本院復查無其他積極之
      證據，足認被告確有公訴人所指前揭犯行，揆諸首揭說明
      ，既不能證明被告犯罪，自應為無罪判決之諭知，以免冤
      抑。
據上論斷，應依刑事訴訟法第三百零一條第一項，判決如主文。
本件經檢察官陳宣每到庭執行職務。
中    華    民    國   100    年    6     月    17    日
                  刑事第八庭      法  官  劉  安  榕
以上正本證明與原本無異
如不服本判決，應於判決送達後10日內敘明上訴理由，向本院提
出上訴書狀（應附繕本），上訴於智慧財產法院；未敘述上訴理
由者，應於上訴期間屆滿後20日內向本院補提理由書（均須按他
造當事人之人數附繕本），切勿逕送上級法院。
                                  書記官  陳  盈  真
中    華    民    國   100    年    6     月    20    日